臺灣士林地方法院民事裁定　　　　一○○年度抗字第三十八號
抗　告　人　廖宗輝
上列抗告人與相對人蔡惠端間拍賣抵押物事件，抗告人對於中華
民國一○○年二月二十四日本院一○○年度司拍字第一號裁定提
起抗告，本院裁定如下：
    主  文
抗告駁回。
抗告程序費用新臺幣壹仟元由抗告人負擔。
    理  由
一、本件相對人蔡惠端主張：兩造為夫妻，抗告人因於民國八十
    四年初對相對人實施家庭暴力行為，致相對人受傷，相對人
    乃向臺灣士林地方法院檢察署提出傷害告訴，嗣兩造達成和
    解，抗告人願給付相對人新臺幣（下同）三百萬元作為損害
    賠償，兩造乃於同年五月十九日簽訂借款契約書，並以抗告
    人所有如附表所示之不動產設定債權額三百萬元之抵押權供
    擔保，因抗告人斯時無法支付前揭賠償金，相對人念及夫妻
    情份，始同意清償期延至九十四年五月二十日，並經登記在
    案。詎清償期屆至業已五年餘，抗告人未依約履行，屢經催
    討，抗告人仍置若罔聞，為此聲請拍賣抵押物，以資受償等
    語。
二、抗告意旨略以：抗告人並非向相對人借款而設定系爭抵押權
    ，而係因抗告人曾動手傷害相對人，經相對人提出告訴，兩
    造在臺北市○○○路律師事務所和解，為保障相對人之權益
    ，在律師之勸說下，抗告人方以如附表所示之不動產設定債
    權額三百萬元之抵押權。況時隔數年之久，果若抗告人係向
    相對人借款，何以相對人於清償期屆至卻未追討？又相對人
    實係因投資股票及期貨，造成資金不便，而需求三百萬元，
    請鈞院明察等語。
三、按扺押權人於債權已屆清償期而未清償者，得聲請法院拍賣
    抵押物，就其賣得價金而受清償，民法第八百七十三條第一
    項定有明文。又聲請拍賣抵押物，原屬非訟事件，法院所為
    准許與否之裁定，無確定實體法上法律關係存否之性質，於
    債權及抵押權之存否，並無既判力。故祇須其抵押權已經依
    法登記，且債權已屆清償期而未受清償，法院即應為准許拍
    賣之裁定。而對於此項法律關係有爭執之人，為保護其權利
    ，得提起訴訟，以謀解決，不得僅依抗告程序聲明其爭執，
    並據為廢棄准許拍賣抵押物裁定之理由（最高法院九十四年
    度臺抗字第二七○號裁定意旨參照）。
四、經查，本件相對人上開主張，業據提出抵押權設定契約書影
    本、他項權利證明書影本、土地及建物登記簿謄本、借款契
    約書影本、刑事撤回告訴聲請狀影本為證，原裁定據以准許
    相對人拍賣抵押物之聲請，即無不當。至抗告人所稱相對人
    所主張系爭抵押權所擔保之債權並非借款，又相對人實係因
    投資股票及期貨，造成資金不便，而需求三百萬元等情縱屬
    實，亦屬實體法上之爭執，並非本件非訟程序所得加以審究
    ，揆諸前揭說明，抗告人自應就爭執事項另行起訴，以謀解
    決，而不得僅依抗告程序聲明其爭執，並據為廢棄准許拍賣
    抵押物裁定之理由。從而，抗告人提起抗告，請求廢棄原裁
    定，為無理由，應予駁回。
五、據上論結，本件抗告為無理由。依非訟事件法第四十六條、
    第二十一條第二項、第二十四條第一項，民事訴訟法第四百
    九十五條之一第一項、第四百四十九條第一項、第七十八條
    ，裁定如主文。
中    華    民    國   100    年    3     月    31    日
                          臺灣士林地方法院民事第三庭
                              審判長法  官  王本源
                                    法  官  林尚諭
                                    法  官  孫萍萍
以上正本證明與原本無異。
如不服本裁定，僅得於收受本裁定正本送達後十日內，以適用法
規顯有錯誤為理由，向本院提出再抗告狀（須附繕本一份及繳納
再抗告裁判費新臺幣壹仟元），經本院許可後始可再抗告。再抗
告時應提出委任律師或具有律師資格之人之委任狀；委任有律師
資格者，另應附具律師資格證書及釋明委任人與受任人間有民事
訴訟法第四百六十六條之一第一項但書或第二項所定關係之釋明
文書影本。
中    華    民    國   100    年    3     月    31    日
                                    書記官  劉晏瑄